臺灣高等法院臺南分院刑事判決　　　　 96年度上易字第533號
上　訴　人　臺灣雲林地方法院檢察署檢察官
被　　　告　甲○○即王世在
選任辯護人　蕭敦仁律師
上列上訴人因被告妨害公務案件，不服臺灣雲林地方法院96年度
易字第86號中華民國96年7月23日第一審判決（起訴案號：臺灣
雲林地方法院檢察署96年度偵字第565號），提起上訴，被告就
被訴犯罪事實為有罪之陳述，經裁定適用簡式審判程序，本院判
決如下：
    主  文
上訴駁回。
    事  實
一、甲○○因積欠稅款、罰金等案件，遭財政部臺灣省中區國稅
    局北港稽徵所、雲林縣稅捐稽徵處及雲林縣環境保護局（下
    稱雲林縣環保局）等單位移送法務部行政執行署嘉義行政執
    行處（下稱嘉義行政執行處）執行，經執行後仍不足清償，
    嘉義行政執行處執行書記官乙○○、執行員丙○○及雲林縣
    環保局人員丁○○，乃於民國（下同）96年1月19日上午10
    時10分許，前往甲○○位於雲林縣元長鄉下寮村東庄31之16
    號住處，欲查封其所有車牌號碼WJ-7668號之自小客車，俾
    予拍賣。詎甲○○知其等來意後，心生不滿，明知其住處兩
    側均有高度1.6公尺之圍牆，後方種植大片植物、農作物，
    除前方留有6公尺寬之鐵門可供人、車出入外，並無其他出
    口，若鐵門關閉，將使執行人員無法離去，竟基於妨害公務
    暨剝奪他人行動自由之犯意，返回其上址住宅內，使用遙控
    器將鐵門關閉，以此強暴方式，妨害前往執行之公務員乙○○、丙○○、丁○○3人依法執行職務，及剝奪乙○○等3人
    之行動自由，時間長達約20分鐘，嗣因丙○○等人合力將鐵
    門強行推開，始得離去。
二、案經乙○○、丙○○訴由雲林縣警察局虎尾分局報告臺灣雲
    林地方法院檢察署檢察官偵查起訴。
    理  由
甲、程序方面：
一、上訴人即被告甲○○於本院準備程序期日，就被訴之事實為
    有罪之陳述，經本院裁定適用簡式審判程序，則依據刑事訴
    訟法第273條之2之規定，本件証據之調查，不受同法第159
    條第1項、第161條之2、第161條之3、第163條之1及第164條
    至第170條規定之限制，合先敘明。
乙、實體方面：
一、訊據被告甲○○對於上開犯罪事實均坦承不諱，核與証人即
    告訴人乙○○、丙○○於警、偵訊時指証之情節相符，並經
    証人即前往處理之員警蔡榮泰、陳春成於偵查中証述明確，
    並有告訴人乙○○、丙○○之公務員證件、嘉義行政執行處
    執行案件93年度水污罰執7298號、93年度房稅執字第16463
    號、94年度房稅執字第22737、22738號、95年度房稅執字第
    3233、3234號、93年度綜所稅執字第6166號卷宗各1宗、現
    場圖1張、現場照片共17張等在卷足憑，足認被告之自白與
    事實相符，而可信採。本件事証明確，被告犯行堪以認定。
二、查被告於嘉義行政執行處人員乙○○、丙○○及雲林縣環保
    局人員丁○○於上開時、地執行職務時，以剝奪他人行動自
    由之方式對上開3人施以強暴，核其所為，係犯刑法第135條
    第1項之妨害公務執行罪及同法第302條第1項之剝奪他人行
    動自由罪。公訴意旨認關於妨害公務部分，被告係涉犯刑法
    第135條第2項之意圖妨害公務員依法執行職務而施強暴罪，
    尚有誤會，起訴法條應予變更。被告所犯上開2罪，係1行為
    觸犯數罪名，為想像競合犯，應依刑法第55條之規定從一重
    之刑法第302條第1項之罪處斷；又被告以1行為同時妨害3人
    之行動自由，係1行為侵害數法益，亦為想像競合犯，應從
    一重處斷。
三、原審以被告罪証明確，因予變更檢察官之起訴法條，並適用
    刑法第135條第1項、第302條第1項、第55條、第41條第1項
    前段，中華民國96年罪犯減刑條例第2條第1項第3款、第7條
    、第9條，刑法施行法第1條之1第1項、第2項前段等規定；
    並審酌被告於公務員前往其住處執行職務時，竟以關閉鐵門
    剝奪他人行動自由之非理性方式，阻止嘉義行政執行處及雲
    林縣環保局人員執行公務，危害公務員執行職務時之安全，
    及其犯後坦承犯行、教育程度為大學肄業等一切情狀，量處
    有期徒刑7月；並以被告犯罪時間在96年4月24日以前，其所
    犯上開罪刑，核與中華民國96年罪犯減刑條例第2條第1項第
    3款之規定相符，依同條例第7條、第9條之規定，減其宣告
    刑2分之1，而減為有期徒刑3月又15日，併諭知易科罰金之
    折算標準；本院經核原判決認事用法俱無不合，量刑亦稱妥
    適；檢察官上訴，雖以被告積欠稅款、罰金，不僅不思依法
    儘速補繳各該金額，復於行政執行處人員依法執行公務時，
    惡意剝奪被害人之行動自由，不僅嚴重影響公務之執行，且
    亦對人身自由造成威脅，原審僅量處上開刑度，實難收懲儆
    之效，應予從重量處有期徒刑2年云云。然查被告犯後已徵
    得告訴人之諒解，已據告訴人丙○○於原審陳明在卷，並有
    被害人即雲林縣環保局人員丁○○出具之同意書，原審公務
    電話紀錄單等件附卷足憑；另被告所積欠之本件欠款亦已繳
    納，顯見被告犯後已知悔悟，並盡力徵得告訴人或被害人之
    原諒，犯後態度良好；且參酌檢察官起訴書所載，係請求量
    處有期徒刑7月；而原審於96年7月16日審判期日就本件科刑
    範圍詢問蒞庭檢察官及被告、辯護人時，蒞庭檢察官僅陳稱
    「依法判決」，並無就科刑範圍要求量處有期徒刑2年之陳
    述，從而原審因而依檢察官起訴書之請求而量處有期徒刑7
    月，已難認有何輕縱；至於被告嗣經原審依上開減刑條例減
    其宣告刑，亦係因被告行為符合上開減刑條例之規定，自為
    國家對於罪犯之恩典，難認原審因而即有量刑過輕之情事，
    從而檢察官上訴並無理由，應予駁回。
據上論結，應依刑事訴訟法第368條、第273條之1第1項，判決如
主文。
本案經檢察官張太龍到庭執行職務。
中　　華　　民　　國　　96　　年　　10　　月　　17　　日
                  刑事第四庭    審判長法　官　吳志誠
                                      法　官  羅心芳
                                      法　官  陳珍如
以上正本證明與原本無異。
如不服本判決，應於收受本判決後十日內向本院提出上訴書狀。
其未敘述上訴理由者並得於提起上訴後十日內向本院補提理由書
狀（均須按他造當事人之人數附繕本）「切勿逕送上級法院」。
　　　　　　　　　　　　　　　　　　　書記官　岑　玢
中　　華　　民　　國　　96　　年　　10　　月　　17　　日
附錄：本判決論罪科刑條文：
中華民國刑法第135條第1項
（妨害公務執行及職務強制罪）
對於公務員依法執行職務時，施強暴脅迫者，處3年以下有期徒
刑、拘役或3百元以下罰金。
意圖使公務員執行一定之職務或妨害其依法執行一定之職務或使
公務員辭職，而施強暴脅迫者，亦同。
犯前二項之罪，因而致公務員於死者，處無期徒刑或7年以上有
期徒刑；致重傷者，處3年以上10年以下有期徒刑。
中華民國刑法第302條第1項
（剝奪他人行動自由罪）
私行拘禁或以其他非法方法，剝奪人之行動自由者，處5年以下
有期徒刑、拘役或3百元以下罰金。
因而致人於死者，處無期徒刑或7年以上有期徒刑，致重傷者，
處3年以上10年以下有期徒刑。
第1項之未遂犯罰之。
